【裁判字號】    90,交易,285
【裁判日期】    900815
【裁判案由】    過失致死
【裁判全文】
臺灣高雄地方法院刑事判決                           九十年交易字第二八五號
    公  訴  人  臺灣高雄地方法院檢察署檢察官
    被      告  乙○○  二十八.
右列被告因過失致死案件，經檢察官提起公訴（八十九年度偵字第二三三二一號、第
二四一七七號），本院判決如左：
    主  文
乙○○無罪。
    理  由
一、公訴意旨略以：被告乙○○於民國八十九年十月十四日凌晨，駕駛車號Ｄ六─七
    一六一號自用小客車，沿高雄市○○區○○路由南向北行駛，於行經高鳳路與孔
    宅街交岔路口時，理應注意車輛行駛時，駕駛人應注意車前狀況，隨時採取必要
    之安全措施，及汽車超車時，應顯示超車燈並與前車左側保持半公尺以上之間隔
    超過，行至安全距離後，再顯示右方向燈駛入原行路線，而依當時情形，又無不
    能注意之情事，竟疏於注意，未保持半公尺之間隔，於通過上開交岔路口時，貿
    然自左超越同向行駛，與酒後駕車亦有過失之杜進德所駕駛之車牌號碼ＪＮＲ─
    六九九號重機車發生擦撞，杜進德於人車倒地後，受有腹部挫傷、腹內出血之傷
    害，雖經送醫急救，杜進德仍因傷重，於八十九年十月十六日凌晨三時十八分許
    不治死亡，因而認為被告涉犯刑法第二百七十六條第一項之過失致死罪嫌。
二、按犯罪事實應依證據認定之，無證據不得推定其犯罪事實；又不能證明被告犯罪
    者，應諭知無罪之判決，刑事訴訟法第一百五十四條、第三百零一條第一項分別
    定有明文。而告訴人之告訴，係以被告受刑事訴追為目的，是其陳述是否與事實
    相符，仍應調查其他證據以資審認；次按認定犯罪事實所憑之證據，雖不以直接
    證據為為限，間接證據亦包括在內，然而無論為直接或間接證據，其為訴訟上之
    證明，須於通常一般人均不致有所懷疑，而得確定其為真實之程度者，始得據為
    有罪之認定，最高法院分別著有五十二年臺上字第一三○○號及七十六年臺上字
    第四九八六號判例足資參照。
三、公訴人認被告乙○○涉犯上開罪嫌，無非以告訴人甲○○○之指訴、道路交通事
    故調查表及現場照片、勘驗照片共十張等為其論據。訊據被告乙○○固坦承有於
    上揭時地與杜進德發生車禍之事實無訛，惟則堅決否認有任何過失之事實，辯稱
    伊係沿高雄市○○路內側車道由南向北方向行駛，行進到車禍現場前沒有看到任
    何車輛，因此沒有保持安全距離及超車之問題，後來伊聽到擦撞的聲音，行駛一
    段路後才知道杜進德倒在路中間，因為杜進德身體被機車壓住，所以伊把車子移
    動以便救護被害人等語。經查：
（一）被告乙○○於八十九年十月十四日凌晨零時四十五分許，駕駛車號Ｄ六─七一
      六一號自用小客車，沿高雄市○○區○○路由南向北行駛，於行經高鳳路與孔
      宅街交岔路口時，其所駕之Ｄ六─七一六一號自用小客車右後側方，與杜進德
      所駕駛之ＪＮＲ─六九九號重機車左手把處，發生擦撞，杜進德於人車倒地後
      ，受有腹部挫傷、腹內出血之傷害，雖經送醫急救，杜進德仍因傷重，於八十
      九年十月十六日凌晨三時十八分許不治死亡等事實，業據被告直承此情非虛，
      且有高雄市○○○○○道路交通事故調查表一份、車禍現場照片六幀、相驗照
      片四幀、臺灣高雄地方法院檢察署相驗屍體證明書、勘驗筆錄及鑑定驗斷書各
      一份在卷可稽，故上開事實，應堪認定。
（二）告訴人甲○○○固指陳被告係超車且高速行駛始肇致杜進德受有腹內出血死亡
      之結果云云，然於本院時則陳：杜進德從送進醫院急救後有清醒，但因口中有
      插管無法陳述，但沒有談及車禍之過程等語，佐以案發時告訴人並未在場，且
      未見聞車禍之發生過程，故其指訴自屬無據，尚難遽認為被告不利事實之論據
      。準此，質諸被告則陳：伊當時之行車速率為四十八公里等語，而證人即現場
      處理員警王振莫結證陳：伊實際查訪過高鳳路段之行車速率限制為每小時五十
      公里，伊接獲報案後，車輛已經移動，只能依照刮地痕來測繪拍照，杜進德送
      醫後，因酒精濃度換算達到每公升呼氣值達一‧○四毫克，再加上疼痛的原因
      在急救中，而無法訊問杜進德等語，故由證人王振莫所述，足證被告所述以每
      小時四十八公里之速率行車，並未有超速之過失。按車輛行經無號誌之交岔路
      口時，應減速慢行，作隨時停車之準備，道路交通規則第九十三條第一項第四
      款固定有明文，惟細譯該條文所規範之目的，無非欲使駕駛者於行進無號誌之
      交岔路口時，應提高警覺，注意「前方」交岔路口之人車行進情形，隨時保持
      可停車之速率，避免發生因無號誌管制，人車均可同時進入交岔路口之際，可
      互相防止危險發生，以策安全。本件被告乙○○駕車縱有違反上開規定之過失
      ，惟對照其車損狀況係處於車後方，此觀諸前開照片六幀自明，足證本件車禍
      事故發生，並非被告駕駛時未注意交岔路口之情形，且未作可隨時停車準備之
      行為所致。
（三）另由車禍現場杜進德人車倒地後之刮地痕觀之，係位於高雄市○○區○○路與
      孔宅街口北往南處內側車道位置，長度有六‧一公尺，現場並未見有二車之煞
      車痕，足證本件事故是在二車同時行進中發生之事實。按汽車在雙向二車道行
      駛時，在快慢車道間變換車道時，應注意安全距離，道路交通安全規則第九十
      七條第五款定有明文。本件被告行駛之路線既為內側車道，且高鳳路段內側車
      道本即禁行機車，此均鑑諸前開道路交通事故調查報告表自明。另杜進德行車
      時之精神狀態，觀諸證人王振莫證陳：伊至醫院時有聞到杜進德身上有濃厚的
      酒味等語，再杜進德於送醫急救時，主訴事發原因為騎車自摔，抽血檢驗其酒
      精值為二○八‧三九，換算呼氣酒精測試值為每公升一‧○五毫克，此有高雄
      市立小港醫院病歷資料一份，且核與證人王振莫所述情形相符，杜進德於送醫
      急救時，所陳述車禍發生之原因，即與現場情形未合，且依其酒精濃度已高達
      呼氣值每公升一‧○四毫克，益見其駕駛重型機車時，已陷於意識狀態不清之
      情狀。再杜進德依前開規定，於快慢車道間變換車道時，本應注意安全距離，
      被告所述於行駛時前方並無車輛之語，固然無法證實，但以二車之行車動線而
      言，既均同向行駛，苟係被告自後超車致擦撞杜進德所騎之重機車，依被告車
      損為前深後淺之現象為斷，其擦撞之力道非輕，但在此擦撞力量非輕之情形下
      ，杜進德之機車竟未因此擦撞力量而產生行進方向及車道之改變，仍保持原有
      之行進路線及車道倒地，不免令人啟疑，益徵被告所述行進中並未見前方有任
      何車輛之情非虛。此外本院依職權函請高雄市政府建設局車輛行車事故鑑定委
      員會鑑定本件車禍之原因及責任歸屬，亦因雙方車輛已移動現場，且杜進德已
      死亡而無從認定，此有該委員會九十高市車鑑字第二八八七號函存卷可參。雖
      被告於事後已與告訴人達成和解，此復有調解書一份附卷可查，然亦未可因被
      告之和解行為，據以反推被告行車即有過失之事實。
（四）綜上所述，公訴人所舉之證據不足以證明被告行車係屬超車未保持安全距離之
      事實，且本院復查無其他積極證據足以證明被告確有公訴意旨指涉之犯罪事實
      ，揆諸前開說明，不能證明被告犯罪，自應為無罪之諭知。
據上論斷，應依刑事訴訟法第三百零一條第一項，判決如主文。
中      華      民      國      九十      年     八     月     十五     日
                                臺灣高雄地方法院交通法庭
                                      法  官    李代昌
右正本證明與原本無異。
如不服本判決，應於判決送達後十日內，向本院提出上訴狀。
                                      書記官    吳月華
中      華      民      國      九十      年     八     月     十六     日


司法院資訊處製作；財團法人民間司法改革基金會備份。
